【裁判字號】    98,交聲,1030
【裁判日期】    980525
【裁判案由】    交管條例聲異
【裁判全文】
臺灣板橋地方法院交通事件裁定        98年度交聲字第1030號
原處分機關  交通部公路總局臺北區監理所
異  議  人
即受處分人  乙○○
上列異議人即受處分人因違反道路交通管理處罰條例案件，不服
交通部公路總局臺北區監理所中華民國98年4 月14日北監營裁字
裁40-AEW905776號裁決處分（舉發案號：臺北市政府警察局98年
2 月18日北市警交字第AEW905776 號），聲明異議，本院裁定如
下：
    主  文
原處分撤銷。
乙○○不罰。
    理  由
一、原處分機關本係就異議人「闖紅燈」、「拒絕停車接受稽查
    而逃逸」二項違規行為分別裁罰，均經異議人聲明異議。惟
    異議人於本院訊問時表明其就「闖紅燈」裁罰部分不再爭執
    ，並撤回該部分之異議（見本院98年5 月20日訊問筆錄第3
    頁），本件自應僅就「拒絕停車接受稽查而逃逸」部分為調
    查認定，合先敘明。
二、原處分意旨略以：異議人即受處分人乙○○所有之車號193-
    LG號營業小客車，於民國98年2 月18日8 時52分許，經人駕
    駛行經臺北市○○○路○ 段與中正路之交岔路口，因於闖紅
    燈（此部分違規，異議人已不爭執）之後，有「經警方人員
    鳴笛示意攔停不停駕車逃逸」之違規行為，經臺北市政府警
    察局士林分局社子派出所執勤員警製單對於該車所有人即異
    議人逕行舉發，並查證違規屬實，爰就該部分行為，依道路
    交通管理處罰條例第60條第1 項、第63條第1 項第1 款（漏
    引第1 款）規定裁處罰鍰新臺幣（下同）3 千元，並記違規
    點數1 點。
三、異議意旨略以：本件現場道路是四線道，伊當時駕車行駛在
    最內側車道，聽聞警察鳴哨聲，發現燈號已是紅燈，因怕擋
    住後面車子，才跟著前車通過路口，對於警察取締伊闖紅燈
    部分沒有意見，但伊以為警察當時鳴哨只是要提醒注意紅燈
    停車，未見警察有攔停動作，伊沒有拒絕停車接受稽查而逃
    逸之違規行為等語。
四、按汽車駕駛人，駕駛汽車有違反道路交通管理處罰條例之行
    為，經交通勤務警察或依法令執行交通稽查任務人員制止時
    ，不聽制止或拒絕停車接受稽查而逃逸者，除按各該條規定
    處罰外，處3 千元以上6 千元以下罰鍰，並記違規點數1 點
    ，道路交通管理處罰例第60條第1 項、第63條第1 項第1 款
    固定有明文。惟就交通違規不服稽查取締之事實認定，須經
    攔停稽查而有下列情事之一者：(一)拒絕查驗駕照、行照或其
    他足資稽查之文件者；(二)拒絕停靠路邊接受稽查者；(三)以消
    極行為不服從稽查者；(四)經以警報器、喊話器呼叫靠邊停車
    而不靠邊停車接受稽查取締或逃逸者，內政部警政署70年7
    月13日警署交字第19418 號函可資參照。是道路交通管理處
    罰條例第60條第1 項所定之處罰要件，係受處分人確有「故
    意不聽制止或拒絕停車接受稽查而逃逸」之積極行為，若行
    為人並不知員警攔停稽查而離開，即難謂有該條項之違規。
五、經查：
  (一)本件異議人即受處分人乙○○駕駛其所有之車號193-LG號營
    業小客車，於98年2 月18日8 時52分許，行經有燈光號誌管
    制之臺北市○○○路○ 段與中正路之交岔路口，有闖紅燈之
    違規行為，且當時異議人於闖紅燈之後，並未停車即予離去
    等情，均為異議人所不爭執，且經證人即執勤員警甲○○到
    庭結證屬實，此部分事實至為灼然。
  (二)惟依證人甲○○所述：（問：當時有無用手勢對異議人做攔
    停動作？）沒有。（問：通常情形，如果要攔停車子，是以
    何方式？）用指揮棒指著對方，揮動指揮棒，請駕駛人往路
    邊停靠。（問：本件有無對異議人做這樣的動作？）沒有，
    因為現場路口比較大，異議人車速比較快，我鳴笛3 次，異
    議人車子已經通過我的面前，我來不及做攔停的動作。（問
    ：異議人有無可能不知道你當時要攔停她？）有可能（見本
    院98年5 月20日訊問筆錄第3 頁）。再參諸通常社會經驗，
    一般民眾駕駛汽車於道路上行駛，倘單純聽到交通警察之鳴
    哨聲，未見任何動作示意攔停，主觀上未能察覺執勤員警有
    攔停舉發之意思，亦屬合理。據此，堪認異議人上揭所辯伊
    以為警察當時鳴哨只是要提醒注意紅燈停車，未見警察有攔
    停動作等語，尚值採信。則異議人當時既不知執勤員警有意
    攔停，其縱未停車，繼續行駛，洵與道路交通管理處罰條例
    第60條第1 項「故意不聽制止或拒絕停車接受稽查而逃逸」
    之處罰要件相違，而不能遽以該條項規定相繩。此外，復查
    無任何證據足資證明異議人確有「拒絕停車接受稽查而逃逸
    」之違規行為；原處分機關未予詳查，僅憑員警之舉發，逕
    認異議人除有闖紅燈外，另有該部分之違規行為，難謂有據
    。從而，本院認異議人此部分之異議為有理由，爰將原處分
    機關就該部分之處分撤銷之，另為異議人不罰之諭知，以資
    適法。
六、依道路交通管理處罰條例第87條第2 項，道路交通案件處理
    辦法第20條，裁定如主文。
中    華    民    國    98    年    5     月    25    日
                  交通法庭  法  官  朱嘉川
以上正本證明與原本無異。
如不服本裁定應於送達後5 日內向本院提出抗告狀。
                            書記官  陳聖儒
中    華    民    國    98    年    5     月    25    日


司法院資訊處製作；財團法人民間司法改革基金會備份。
